臺灣高等法院刑事附帶民事訴訟判決　　　　　　　九十一年度重附民上字第五四號
　　上　訴　人　甲○○
　　即　原　告
　　被上訴　人　經濟部智慧財產局
　　即　被　告　　　　　設台北市○○路○段一八五號三樓K五號三樓
　　代　表　人　丙○○
　　被上訴　人　乙○○
　　即　被　告
　　　　　　　　丁○○
　　　　　　　　戊○○
右當事人間因偽造文書等附帶民事訴訟案件，上訴人不服臺灣臺北地方法院中華民國
九十一年九月十三日第一審刑事附帶民事訴訟判決（九十一年度重附民字第一０三號
），提起上訴，本院判決如左：
    主  文
上訴駁回。
    事  實
一、上訴人即原告聲明：(一)、被上訴人應連帶賠償原告新台幣（下同）一億二千一百
    五十萬元。(二)、願供擔保，聲請宣告假執行。
二、陳述略稱：【一、‧‧猶因被告明知偽證、變造行使莫須有文書，違法失職，致
    生「官商勾結、偽證」如文，經最高法院檢察署發交鈞院檢察署宙股檢察官，對
    原處分過失乙節再次偵察，主體原告為受害人，系爭違法失職侵權明確，應提起
    附帶民事賠償事。二、查，被告以不法手段隱匿卷證行使偽證，涉嫌侵害專利權
    人，涉及包庇犯罪違法失職，情節重大，猶因包庇債務人林志郎、黃秋彬等被告
    ，明知不法並包庇被告，共同偽造、變造、莫須有印文書十七紙（內含公文書）
    卷證。三、債務人侵害侵權渠等被告勾結共犯林志郎、黃秋彬代理間行使偽證，
    卷證事實矛盾移花接木，將莫須有印文書偷天換日致文書日期顛倒，被告行為人
    蓄意隱匿、偽造、變造之證據，刑事事件延伸多案，與損害賠償事訴要件相繫屬
    行使偽造文書證據公文書鐵證如山。被告明知不法涉嫌盜刻印鑑，共同侵權加害
    於（債權人）專利權人，符合故意刑事過失要件，被告行為人嚴重行傷天害理之
    能事，且故意違法失職包庇犯罪行為，被告應受刑事追訴，按刑法第二百十三條
    、第二百十六條懲罰。四、聲請刑事附帶民事訴訟：按刑事訴訟法第四百八十七
    條至第五百條等之規定，請求附帶民事賠償。五、按刑法、專利法之規定，損害
    賠償及非財產、精神、名譽、商業利潤、生計損失等等，應依專利法第八十八條
    、第八十九條第二項以正當方法取得營業利益計算，被告偽證包庇債務人犯罪行
    為、故意侵權，擅自變造行為偽造文書、偽證、重製印文等，依專利法第八十八
    條後段、故意侵害發明人姓名情節時或為其他回復名譽之必要處分，如自訴人所
    提供契約支付命令二筆證明，確定金額新台幣三千八百五十萬元之全部為所得利
    益及應支付損害額三倍之賠償，即新台幣一億一千五百五十萬元因侵害而致減損
    及非財產損害撫慰金以及精神、名譽、生計勞動能力等損失，以三年訟案竟達一
    一一筆以上之案由及股別，因被告妨害司法公正，包庇隱匿證據延宕期間，應另
    支付新台幣六百萬元侵權損失，二者合併被告需要共同負擔新台幣一億二千一百
    五十萬元，請判決如應受判決事項的聲明。為上開專利法所憑，應請求法定判決
    額度，應付予之損害賠償】云云。
三、本件未經言詞辯論，未據被上訴人作何聲明或及陳述。
    理  由
一、按「提起附帶民事訴訟，應於刑事訴訟起訴後第二審辯論終結前為之。但在第一
    審辯論終結後提起上訴前，不得提起」，刑事訴訟法第四百八十八條定有明文。
    次按刑事訴訟法第四百九十一條條雖明定「民事訴訟法關於當事人能力及訴訟能
    力、共同訴訟、訴訟參加、訴訟代理人及輔佐人、訴訟程序之停止，當事人本人
    之到場、和解、本於捨棄之判決、訴及上訴或抗告之撤回、假扣押、假處分及假
    執行等事項之規定，於附帶民事訴訟準用之」，但由於刑事訴訟法並未明定民事
    訴訟法第二十八條有關移轉管轄規定準用於附帶民事訴訟，因此刑事訴訟因當事
    人上訴即繫屬於二審法院時，因犯罪而受損害之人固得向刑事訴訟繫屬之二審法
    院提起附帶民事訴訟，但不能再向原判決之一審法院提起附帶民事訟訴。是若刑
    事訴訟業已繫屬於二審法院，而因犯罪而受損害之人再向一審法院提起民事訴訟
    時，一審法院應以其訴訟不合法駁回其訴訟外，亦不得依民事訴訟法第二十八條
    規定，將該附帶民事訴訟裁定移送二審法院。
二、經查：本件上訴人對於被上訴人提起自訴（臺灣臺北地方法院九十一年度自字第
    三００號），業經臺灣臺北地方法院於民國九十一年八月二十日判決，且上訴人
    對於該刑事判決提起上訴在案。而上訴人係於九十一年九月九日始向臺灣臺北地
    方法院具狀提起附帶民事訴訟，此核之該案卷宗甚明。依首開說明，本件附帶民
    事訴訟顯非合法，原審以判決駁回上訴人之訴及假執行之聲請，即屬有據。上訴
    意旨仍執陳詞，指摘原判決不當，為無理由，應駁回上訴。
三、據上論斷，應依刑事訴訟法第四百九十條前段、第三百六十八條、第五百零三條
    第一項前段，判決如主文。
中    華    民    國    九十一    年      十一      月      二十        日
                              臺灣高等法院刑事第七庭
                                  審判長法  官  吳  啟  民
                                        法  官  林  瑞  斌
                                        法  官  施  俊  堯
右正本證明與原本無異。
如不服本判決應於收受送達後十日內向本院提出上訴書狀，其未敘述上訴之理由者並
得於提起上訴後十日內向本院補提理由書（均須按他造當事人之人數附繕本）。
本判決非對於刑事訴訟之判決有上訴時不得上訴。
                                        書記官  陳  彥  蕖
中    華    民    國    九十一    年      十一      月      二十        日
